高雄高等行政法院裁定
110年度訴字第433號
原      告  李輔允                                   
訴訟代理人  詹順貴  律師
被      告  經濟部                                
代  表  人  王美花              
訴訟代理人  戴褔明                                  
            蔡沛芹                              
            陳怡如              
上列當事人間水利法事件，原告提起行政訴訟，本院裁定如下：
　　主  文
本件移送於臺北高等行政法院。
　　理  由
一、按「對於公法人之訴訟，由其公務所所在地之行政法院管轄
    。其以公法人之機關為被告時，由該機關所在地之行政法院
    管轄。」行政訴訟法第13條第1項定有明文。又訴訟之全部
    或一部，法院認為無管轄權者，依原告聲請或依職權以裁定
    移送於其管轄法院，同法第18條準用民事訴訟法第28條第1
    項亦有規定。
二、原告所有坐落於臺南市新市區番子寮段731-42地號土地(下
    稱系爭土地)係位於於𦰡拔林溪河川區域，惟原告卻在系爭
    土地上建造房屋（下稱系爭房屋），違反水利法第78條第4 
    款規定，前經被告所屬水利署第六河川局（下稱第六河川局
    ）河川巡防人員於民國103年間查獲。嗣被告乃限期命原告
    回復原狀、拆除、清除、廢止違禁設施。惟原告迄未遵期履
    行，第六河川局乃自103年起迄109年間前後40次對原告裁處
    罰鍰在案。又第六河川局於109年8月20日至現地查勘，原告
    仍未改善，被告乃再以109年9月11日經授水字第1092033524
    0號處分書，限原告於109年11月30日前回復原狀、拆除、清
    除、廢止違禁設施。惟原告屆期仍未自行拆除系爭土地上之
    房屋，第六河川局復依據水利法第78條第4款及行政執行法
    第29條規定，以110年6月9日水六管第11002079210號函送代
    履行通知，通知原告應履行回復原狀義務，並告知代履行預
    估費用及預定於110年8月3日開始代履行等情。原告不服，
    提起本件確認訴訟，確認被告109年9月11日經授水字第1092
    0335240號處分書違法。
三、查行政訴訟法第15條第2項固規定：「除前項情形外，其他
    有關不動產之公法上權利或法律關係涉訟者，得由不動產所
    在地之行政法院管轄。」惟依此文義，乃係指不動產之公法
    上權利(例如公法上之地役權)或法律關係(例如因地役權或
    公地放領等所發生之法律關係)，除徵收、徵用、撥用之訴
    訟外，其他因不動產物權本身所生之公法上爭議，其不動產
    所在地之行政法院亦有訴訟之管轄權。至於不動產物權所派
    生之請求權或法律關係，因非對於不動產之公法上物權本身
    或法律關係有所爭執，則不包含在內。本件被告109年9月11
    日經授水字第10920335240號處分書，核其內容係被告針對
    河川區域建造房屋違反水利法第78條第4款規定之行為，限
    期命原告回復原狀之行政處分，是原告對上開函文縱有爭議
    而提起行政訴訟，乃非屬行政訴訟法第15條第2項所指「其
    他有關不動產公法上之權利或法律關係涉訟者」之情形，自
    難以系爭房屋所在地之行政法院定其法院之管轄權。查被告
    機關所在地為臺北市○○街00號，依行政訴訟法第13條第1項
    之規定，應由臺北高等行政法院管轄。茲原告向無管轄權之
    本院起訴，顯係違誤，依上開規定，自應依職權移送於其管
    轄法院，爰裁定如主文。
中　　華　　民　　國　　111 　年　　5 　　月　　16　　日
            高雄高等行政法院第一庭
                        審判長法官　李　協　明
                              法官　林　彥　君
                              法官　邱　政　強
以上正本係照原本作成。
如不服本裁定，應於裁定送達後10日內以書狀敘明理由，經本院
向最高行政法院提出抗告（須按對造人數附具繕本）。
中　　華　　民　　國　　111 　年　　5 　　月　　16　　日

                            書記官  黃　玉　幸